臺灣臺北地方法院刑事判決　　　　　　　96年度訴緝字第26號
　　公　訴　人　臺灣臺北地方法院檢察署檢察官
　　被　　　告　甲○○
上列被告因偽造文書等案件，經檢察官聲請簡易判決處刑（92年
度偵字第10017號），本院認為不宜以簡易判決處刑，而改依通
常程序審理，判決如下：
    主    文
甲○○共同連續行使偽造私文書，足以生損害於他人，處有期徒
刑陸月，如易科罰金，以銀元參佰元即新台幣玖佰元折算壹日。
減為有期徒刑參月，如易科罰金，以銀元參佰元即新台幣玖佰元
折算壹日。
中國信託商業銀行現金卡申請書上偽造之「乙○○」、「董其飛
」署押各貳枚沒收。
    犯罪事實
一、甲○○向董其飛承租位於台北市松山區○○○路○段160巷2
    之4號房屋，經營「綠的洗衣連鎖店」，其為申辦現金卡，
    竟基於共同偽造文書及意圖為自己不法所有以詐術使人陷於
    錯誤交付財物之概括犯意聯絡，於民國92年3月21日，依報
    紙廣告上所登載之聯絡電話，向真實姓名年籍不詳之成年人
    ，以新台幣（下同）6000元之代價，取得「乙○○」名義之
    身分證影本及91年度各類所得扣繳暨免扣繳憑單，並依指示
    前往台北市松山區○○○路○段之某7-11便利商店內，影印
    「乙○○」上開身分證影本、財政部台北市國稅局營業稅查
    定課徵核定稅額繳款書，將影本上董其飛身分證字號及其他
    相關資料予以剪裁，張貼其於不詳時間、地點，所取得某不
    詳姓名年籍男子照片1張之方式，變造「董其飛」名義之身
    分證影本予以影印，於同年月28日，分別偽造「乙○○」、
    「董其飛」簽名於中國信託商業銀行現金卡申請書上，而偽
    造「乙○○」、「董其飛」名義之信用卡申請書，於同年4
    月間某日，分別將上開2份偽填之申請書郵寄至中國信託商
    業銀行而行使之，足生損害於乙○○、董其飛及中國信託商
    業銀行信用卡客戶資料管理之正確性。嗣因中國信託商業銀
    行承辦人員洪明瑞向乙○○查詢，發覺有異，未予核發，始
    未得逞。
二、案經被害人乙○○及董其飛委由代理人董怡妏訴由台北縣政
    府警察局新莊分局報告台灣台北地方法院檢察署檢察官偵查
    後聲請以簡易判決處刑，本院認不宜以簡易判決處刑，改依
    通常程序審理。
    理  由
一、訊據被告固坦認有於上開時地偽造乙○○、董其飛簽名於中
    國信託商業銀行現金卡申請書上，而偽造乙○○、董其飛名
    義之私文書，惟否認有偽造身分證及詐欺之犯行，辯稱：董
    其飛係洗衣店的房東，伊除了稅單上的資料，其他如戶籍、
    生日、配偶等資料完全不知，也是無從偽造其身分證；伊從
    未向任何銀行申請信用卡或現金卡使用；伊在報紙上看到廣
    告可以提供現金卡或信用卡使用，伊打電話過去，對方說沒
    問題，只是要支付一些費用，對方叫伊去超商拿申請書，對
    方會告訴伊資料叫伊照填，對方會來拿，而拿走後的事情伊
    就不知道了；所有的東西都是對方準備的，伊沒有去申請，
    伊付了前金6000元；伊也同意對方是以不法方式去申請的云
    云。然查：
(一)按被告以外之人於審判外之言詞或書面陳述，除法律有規定
    者外，不得作為證據，刑事訴訟法第159條第1項定有明文。
    被告以外之人於審判外之陳述，雖不符同法第159條之1至第
    159條之4之規定，而經當事人於審判程序同意作為證據，法
    院審酌該言詞陳述或書面陳述作成時之情況，認為適當者，
    亦得為證據；當事人、代理人或辯護人於法院調查證據時，
    知有第159條第1項不得為證據之情形，而未於言詞辯論終結
    前聲明異議者，視為有前項之同意，同法第159條之5第1、2
    項亦規定甚明。茲查：本件告訴人乙○○、董其飛代理人董
    怡妏於警詢時所為之陳述，證人洪明瑞於警詢時之陳述，雖
    均係被告以外之人於審判外之陳述，惟此業經被告於本院96
    年3月8日行準備程序中陳明同意作為證據在案，且迄於本案
    言詞辯論終結前，並未另就上開被告以外之人審判外陳述之
    證據能力聲明異議，本院審酌上開審判外陳述作成時之情況
    ，並無不能自由陳述或違法取證之情形，認具證據能力，而
    得作為本件判決所憑之證據。
(二)被告上開偽造乙○○、董其飛簽名於中國信託商業銀行現金
    卡申請書上，而製作乙○○、董其飛名義之私文書之犯行，
    有中國信託商業銀行透明現金卡申請書影本2份，足認被告
    此部分之自白與事實相符，可作為認定被告偽造署押及私文
    書犯行之有罪證據。
(三)被告於上開時地，偽造董其飛身分證之犯行，業據被告於96
    年6月25日偵查中向檢察官供稱：「（為何有乙○○的資料
    ？）我是從報紙上看廣告，以6000元買來的。（如何購買身
    分證影本？）他打電話跟我約時間及計程車號碼，在約定的
    地點民權東路三段1家麥當勞前面，交給我身分證影本及扣
    繳憑單，我把錢交給計程車司機。（提示董其飛身分證影本
    及稅單，並問：何來？）稅單是我向他租房子繳稅都由我在
    繳，身分證是我以撿到的照片影印乙○○的身分證部份資料
    再剪貼，董其飛的身分證字號是從稅單上影印下來再貼上去
    ，董其飛3個字也是從其他資料剪下來貼的。（中華民國國
    民身分證及日期欄何來？）中華民國國民身分證是影印來的
    ，日期是從書上影印阿拉伯數字剪貼上去。（何時偽造董其
    飛的身分證？在何處？）在填寫申請書的1星期左右，在民
    權東路的7-11便利商店影印。」另告訴人董其飛之代理人董
    怡妏於92年4月17日警詢時稱：「（警方提示甲○○持之向
    中國信託商業銀行申請之董其飛身分證影本及財政部台北市
    國稅局營業稅核定稅額繳款書，請問該2項資料是何人所有
    ？）經我檢視，卷內所附向中國信託商業銀行申請之董其飛
    身分證影本係偽造的，除了名字與身分證字號是真實以外，
    餘如出生年月日、父母欄、配偶欄等都是偽造的（檢附董其
    飛駕駛執照影本1張）。」是被告已供承變造董其飛身分證
    之經過，且有代董其飛收受財政部台北市國稅局營業稅查定
    課徵核定稅額繳款書，其上已有記載董其飛之戶籍資料；且
    告訴代理人亦證稱該申請現金卡之董其飛身分證影本中的出
    生年月日、父母欄、配偶欄等都是不實的，並有董其飛駕駛
    執照影本附卷可證。則被告以不知董其飛的出生年月日、配
    偶、戶籍而否認變造董其飛身分證之犯行，顯不足採。
(四)被告於本院審理中既承認以乙○○、董其飛名義向中國信託
    商業銀行申請現金卡，且亦供稱伊同意代辦業者是以不法方
    式去申請，則被告乃受有大學教育之人，對於委託代辦業者
    以他人名義向銀行申請現金卡使用，係向銀行行使詐術取得
    現金卡，自難諉為不知。此外，復有中國信託商業銀行透明
    現金卡申請書2份、乙○○身分證、各類所得扣繳暨免扣繳
    憑單、財政部台北市國稅局營業稅查定課徵核定稅額繳款書
    、偽造之董其飛身分證各1份（均影本），及告訴人乙○○
    、董其飛代理人董怡妏於警詢時及偵查中向檢察官所為之陳
    述，證人洪明瑞於警詢時之陳述附卷可稽，是被告詐欺犯行
    已足茲認定。
(五)縱上，被告前開所辯，顯係卸責之詞，要無可信。是本案事
    證明確，被告犯行洵堪認定，應予依法論科。
二、查被告行為後，刑法業於94年2月2日修正公布，95年7月1日
    起施行。按行為後法律有變更者，適用行為時之法律，但行
    為後之法律有利於行為人者，適用最有利於行為人之法律，
    刑法第2條第1項定有明文。茲本條係規範行為後法律變更所
    生新舊法律比較適用之準據法，本身尚無新舊法比較之問題
    ，於新法施行後，應一律適用新法第2條第1項之規定，為「
    從舊從輕」之比較。而本次法律變更，比較時應就罪刑有關
    之共犯、未遂犯、想像競合犯、牽連犯、連續犯、結合犯，
    以及累犯加重、自首減輕暨其他法定加減原因（如身分加減
    ）與加減例等一切情形，綜其全部罪刑之結果而為比較（最
    高法院95年5月23日95年度第8次刑事庭會議決議參照）。茲
    就本件適用刑法法條新舊法比較之情形分論如下：
(一)本件行為時，刑法第212條之變造特種文書罪及同法第339條
    第1項、第3項之詐欺取財罪均規定有罰金刑。依斯時罰金罰
    鍰提高標準條例第1條前段規定：「依法律應處罰金、罰鍰
    者，就其原定數額得提高為二倍至十倍」，該罪之罰金刑部
    分予以提高後，分別為銀元3,000元以下及10,000元以下，
    復配合現行法規所定貨幣單位折算新台幣條例第2條規定，
    即最高可處罰金銀元3,000元即新台幣9000元、銀元10,000
    元即新台幣30,000元，最低則應處銀元1元即新台幣3元。被
    告行為後之95年6月14日增訂公布之刑法施行法第1條之1規
    定：「中華民國九十四年一月七日刑法修正施行後，刑法分
    則編所定罰金之貨幣單位為新台幣。九十四年一月七日刑法
    修正時，刑法分則編未修正之條文定有罰金者，自九十四年
    一月七日刑法修正施行後，就其所定數額提高為三十倍。但
    七十二年六月二十六日至九十四年一月七日新增或修正之條
    文，就其所定數額提高為三倍」，變更前後數額相同，尚無
    比較適用之問題，應逕予適用裁判時之刑法施行法第1條之1
    規定。惟刑法第33條第5款亦修正為：「主刑之種類如下：
    ．．．五、罰金，新台幣一千元以上，以百元計算之」。現
    行刑法第212條、第339條第1項規定，均係72年6月26 日前
    所訂定，故依前開增訂之刑法施行法第1條之1與修正後刑法
    第33條第5款規定，現行刑法第212條、第339條第1項規定，
    其罰金貨幣單位成為新台幣並提高30倍，即最高分別可罰新
    臺幣9,000元、30,000元，最低應罰同為新台幣1,000元。比
    較後，因修正前最低罰金金額為新台幣3元，修正後則為新
    台幣1,000元，是以被告行為時關於罰金刑量刑之規定對其
    較為有利。
(二)修正前刑法第28條規定為：「二人以上共同實施犯罪之行為
    者，皆為正犯」，而修正後第28條規定為：「二人以上共同
    實行犯罪之行為者，皆為正犯」，揆諸本條修正理由，係界
    定共同正犯參與類型，而將陰謀共同正犯及預備共同正犯排
    除於修正後條文所規定之正犯之外，因本案被告及姓名年籍
    不詳之成年人係實際從事前開犯罪構成要件行為之人，不論
    依修正前或修正後之刑法第28條之規定均構成正犯，自無比
    較新舊法適用之問題。
(三)刑法第56條連續犯之規定業經刪除，則被告之數犯罪行為，
    於新法施行後，應予分論併罰。此刪除雖非犯罪構成要件之
    變更，但顯已影響行為人刑罰之法律效果，自屬法律有變更
    ，新舊法比較之結果，仍應適用較有利於被告之行為時法律
    即舊法論以連續犯。
(四)刑法第55條關於牽連犯之規定業經刪除，則被告所犯各罪，
    應予分論併罰。新舊法比較之結果，適用被告行為時之法律
    即修正前刑法第55條牽連犯之規定，較有利於被告。
三、影本與原本可有相同之效果，將影本之部分內容竄改，重加
    影印，其與無製權人將其原本竄改，作另一表示其意思者無
    異，最高法院80年度台上字第3072號判決可資參照。是被告
    變造董其飛身分證影本，並持之向中國信託商業銀行行使之
    行為，係犯刑法第216條、第212條行使變造特種文書罪；被
    告偽造乙○○、董其飛之簽名於中國信託商業銀行現金卡申
    請書上，並持之向中國信託商業銀行行使以申請現金卡之行
    為，係犯刑法第216條、第210條行使偽造私文書罪，惟因未
    實際取得現金卡使用，而未完成詐欺取財之行為，故係犯刑
    法第339條第1項、第3項之詐欺取財未遂罪。被告與姓名年
    籍不詳之人共同以偽造乙○○之中國信託商業銀行現金卡申
    請書向中國信託銀行行使詐術，其間有犯意聯絡及行為分擔
    ，應論以共同正犯。被告偽造署押於申請書上，係屬偽造私
    文書行為之一部，又被告變造特種文書及偽造私文書後，復
    持以行使，變造偽造之低度行為為行使之高度行為所吸收，
    均不另論罪。被告先後2次行使偽造私文書與詐欺未遂犯行
    ，時間緊接，所犯分別為構成要件相同之罪，顯均係基於概
    括之犯意反覆為之，均為連續犯，均應依修正前刑法第56條
    規定，各以1罪論，並均依法加重其刑。又其於行使變造特
    種文書、行使偽造私文書罪及詐欺取財未遂罪各罪間，有方
    法目的之牽連關係，應依修正前刑法第55條規定，從一重以
    連續行使偽造私文書罪處斷。爰審酌被告犯罪動機目的、犯
    罪手段、犯罪所生之危險及損失、犯後未全部坦承犯行等一
    切情狀，量處如主文所示之刑。另被告行為時之刑法第41條
    第1項前段規定，「犯最重本刑為五年以下有期徒刑以下之
    刑之罪，而受六個月以下有期徒刑或拘役之宣告，因身體、
    教育、職業、家庭之關係或其他正當事由，執行顯有困難者
    ，得以一元以上三元以下折算一日，易科罰金。」及依修正
    前罰金罰鍰提高標準條例第2條（現已刪除）規定，就其原
    定數額提高為1百倍折算1日，則本件被告行為時之易科罰金
    折算標準，應以銀元1百元、2百元、3百元折算1日，經依現
    行法規所定貨幣單位折算新台幣條例第2條折算為新台幣後
    ，應以新台幣3百元、6百元、9百元折算為1日；惟被告行為
    後新法第41條第1項前段修正為：「犯最重本刑為5年以下有
    期徒刑以下之刑之罪，而受6個月以下有期徒刑或拘役之宣
    告者，得以新台幣1千元、2千元或3千元折算1日，易科罰金
    。」經比較新舊法結果，本案仍應適用較有利於被告之行為
    時法律即修正前刑法第41條第1項前段規定，諭知易科罰金
    之折算標準。又查，犯罪在96年4月24日以前者，除本條例
    並有規定外，有期徒刑減其刑期2分之1；依本條例應減刑之
    罪，未經判決確定者，於裁判時，減其宣告刑，依前項規定
    裁判時，應於判決主文同時諭知其宣告刑及減得之刑；犯最
    重本刑為5年以下有期徒刑以下之刑之罪，依本條例規定減
    為6月以下有期徒刑、拘役者，應於為減刑裁判時，併諭知
    易科罰金折算之標準，中華民國96年罪犯減刑條例第2條第1
    項第3款、第7條、第9條分別著有明文，是被告犯罪時間既
    在上開時間之前，自有該條例之適用，而減其宣告刑2分之1
    ，並諭知易科罰金之折算標準。被告偽造中國信託商業銀行
    現金卡申請書2份，雖均因行使而非屬被告所有，依法不得
    沒收，惟各該申請書上偽造之「乙○○」、「董其飛」署押
    各2 枚，仍均應依刑法第219條之規定，予以宣告沒收。
四、據上論斷，應依刑事訴訟法第299條第1項前段，刑法第2條
    第1項前段、第28條、第216條、第210條、第212條、第337
    條、第339條第3項、第1項、第219條，修正前刑法第56 條
    、第55條後段、第41條第1項前段，刑法施刑法第1條之1第1
    項、第2項前段，修正前罰金罰鍰提高標準條例第2條，現行
    法規所定貨幣單位折算新台幣條例第2條，中華民國九十六
    年罪犯減刑條例第2條第1項第3款、第7條、第9條，判決如
    主文。
本案經檢察官於知慶到庭執行職務。
中　　華　　民　　國　　96　　年　　7 　　月　　26　　日
             　　 刑事第一庭    審判長法　官　陳興邦
                                　　　法　官　雷淑雯
                                      法　官　蘇嘉豐
以上正本證明與原本無異。
如不服本判決，應於判決送達後10日內向本院提出上訴狀（應抄
附繕本）。告訴人或被害人如對於本判決不服者，應具備理由請
求檢察官上訴，其上訴期間之計算係以檢察官收受判決正本之日
期為準。
                                      書記官　蘇靜紅
中　　華　　民　　國　　96　　年　　7 　　月　　26　　日
附錄本案論罪科刑所適用法條全文：
刑法第216條：
行使第210條至第215條之文書者，依偽造、變造文書或登載不實
事項或使登載不實事項之規定處斷。
刑法第210條：
偽造、變造私文書，足以生損害於公眾或他人者，處5年以下有
期徒刑。
刑法第212條：
偽造、變造護照、旅券、免許證、特許證及關於品行、能力服務
或其他相類之證書、介紹書，足以生損害於公眾或他人者，處1
年以下有期徒刑、拘役或3百元以下罰金。
刑法第339條第1項、第3項：
意圖為自己或第三人不法之所有，以詐術使人將本人或第三人之
物交付者，處5年以下有期徒刑、拘役或科或併科1千元以下罰金
前二項之未遂犯罰之。
